【裁判字號】    94,交易,65
【裁判日期】    950516
【裁判案由】    過失傷害
【裁判全文】
臺灣苗栗地方法院刑事判決              94年度交易字第65號
公  訴  人  臺灣苗栗地方法院檢察署檢察官
被      告  丙○○
上列被告因過失傷害案件，經檢察官聲請以簡易判決處刑（94年
度偵字第1522號），本院苗栗簡易庭認為不宜以簡易判決處刑，
改依通常程序審理，經本院合議庭裁定由獨任法官依簡式審判程
序判決如下：
    主  文
丙○○從事業務之人，因業務上之過失傷害人，處有期徒刑參月
，如易科罰金，以參佰元折算壹日。
        事  實
一、丙○○係正隆股份有限公司營業部之業務員，平日以駕駛自
    用小客車作為輔助工具，前往拜訪客戶、接受訂單，乃從事
    以駕駛為其附隨業務之人。丙○○於民國（下同）93年7 月
    26日下午1 時55分許，駕駛1 部車牌號碼LU-4165 號自用小
    客車，從苗栗縣竹南鎮海口里某客戶之工廠出發，準備前往
    苗栗縣竹南鎮中英里接洽另一客戶，並沿苗栗縣竹南鎮○○
    里○○鄰○○○道路由南往北方向行駛，行駛約5 分鐘左右，
    於同日下午2 時許，途經海口里19鄰產業道路（屬支線道）
    與開元路（屬幹線道）5 號設有閃光號誌之交岔路口前，而
    該路口在支線道部分設有閃光紅燈號誌，在幹線道部分設有
    閃光黃燈號誌，丙○○原應注意汽車行駛時，駕駛人應注意
    車前狀況，並隨時採取必要之安全措施；汽車行駛至交岔路
    口，其行進應遵守燈光號誌之指示；車輛行經閃光紅燈號誌
    路口，閃光紅燈表示停車再開，車輛應減速接近，先停止於
    交岔路口前，讓幹道車優先通行後認為安全時，方得續行，
    以避免肇生事故，危及他人行車安全，而依當時天候晴，日
    間自然光線，路面乾燥無缺陷，亦無障礙物，視距良好等情
    況，並能注意，竟疏未注意及此，仍貿然通過該路口。適有
    由甲○○（業經告訴人具狀撤回告訴）騎乘1 部車牌號碼BH
    7- 170號重型機車後面搭載乙○○，沿開元路由西往東方向
    欲通過該路口，亦疏未注意車前狀況，及行經閃光黃燈號誌
    之路口時，應減速接近，注意安全，小心通過，即貿然通過
    該路口，丙○○一時閃避不及，其所駕駛之自用小客車左前
    方，撞及甲○○所騎乘機車之車頭，甲○○人車倒地後，坐
    在機車後面之乙○○，因此受有右股骨幹骨折、右脛骨骨折
    、右肱骨頸骨折、右尺骨喙突骨折等普通傷害。至丙○○於
    苗栗縣警察局竹南分局竹南派出所警員抵達車禍現場，尚未
    得知何人係肇事者之前，主動向警員鄧志強表示其係肇事者
    而自首。
二、案經乙○○向臺灣苗栗地方法院檢察署檢察官提出告訴，由
    該署檢察官發交苗栗縣警察局竹南分局調查後偵查起訴。
        理  由
一、右揭事實，迭據被告丙○○於警詢時及偵、審中自白其有過
    失，核與被害人乙○○指訴及同案被告甲○○供述車禍如何
    發生之情節，大致相符。而被害人乙○○確因本件車禍，受
    有右股骨幹骨折、右脛骨骨折、右肱骨頸骨折、右尺骨喙突
    骨折等普通傷害，有財團法人為恭紀念醫院診斷證明書影本
    1紙在卷足憑。是被告丙○○自白其有過失乙節，與事實相
    符，應堪信為真實。
二、按汽車行駛時，駕駛人應注意車前狀況，並隨時採取必要之
    安全措施；汽車行駛至交岔路口，其行進應遵守燈光號誌之
    指示；車輛行經閃光紅燈號誌路口，閃光紅燈表示停車再開
    ，車輛應減速接近，先停止於交岔路口前，讓幹道車優先通
    行後認為安全時，方得續行，道路交通安全規則第94條第3
    項、第102 條第1 項第1 款、道路交通標誌標線號誌設置規
    則第211 條第1 項第2 款分別定有明文。經查：本件車禍之
    發生，依被告丙○○之自白，同案被告甲○○之陳述，被害
    人乙○○之指訴，道路交通事故調查報告表（一）、（二）
    、道路交通事故現場圖及現場照片16幀所示，係因被告丙○○駕駛前揭自用小客車，沿苗栗縣竹南鎮○○里○○鄰○○○
    道路由南往北方向行駛，途經海口里19鄰產業道路與開元路
    5 號設有閃光號誌之交岔路口前時，原應注意其行經之路段
    屬於支線道，且該路口設有閃光紅燈號誌，應暫停讓幹線道
    車先行，而依當時天候晴，日間自然光線，路面乾燥無缺陷
    ，亦無障礙物，視距良好等情況，並能注意，竟疏未注意及
    此，仍貿然通過該路口，致在該路口撞及同案被告甲○○所
    騎乘之機車，使機車乘客乙○○因此受傷，其顯有過失甚明
    ，且被害人乙○○因本件車禍受傷，與被告丙○○之過失行
    為間，顯有相當之因果關係。至同案被告甲○○騎乘機車搭
    載被害人乙○○，沿前揭開元路由西往東方向欲通過該路口
    ，亦疏未注意車前狀況，及行經閃光黃燈號誌之路口時，應
    減速接近，注意安全，小心通過，即貿然通過該路口，致遭
    被告丙○○所駕駛之自用小客車撞及，雖亦應負肇事責任，
    惟不能因此免除被告丙○○過失之責，亦即本件車禍之發生
    ，被告丙○○應負主要之肇事責任，同案被告甲○○應負次
    要之肇事責任，台灣省竹苗區車輛行車事故鑑定委員會亦同
    此認定，有該委員會94年7 月1 日竹苗鑑940309字第094530
    2182號函附鑑定意見書乙份在卷足參。本件事證明確，被告
    丙○○業務過失傷害之犯行，洵堪認定。
三、按「刑法第10條第4 項第6 款之重傷，係指除去同項第1 款
    至第5 款之傷害而於身體或健康有重大不治或難治之傷害者
    而言，如毀敗1 目或2 目之視能，按照該項第1 款之規定，
    固屬重傷，假使所傷之目，僅祇視能減衰，並未完全毀敗，
    縱令此種減衰具有不治或難治之情形，仍與第6 款所定之內
    容不相當，即祇應成立普通傷害，不能遽依重傷論科。」（
    最高法院76年度台上字第1344號判決要旨參照）。本件被害
    人乙○○受傷後復原情形，經本院送請行政院國軍退除役官
    兵輔導委員會台中榮民總醫院鑑定結果，雖認為乙○○：「
    右上肢包括肩及肘間均嚴重僵直活動度受損，屬於機能嚴重
    減損，加上右下肢短了2 公分也屬減損。」等語，有該醫院
    95年3 月13日中榮醫企字第0950003224號函1 紙在卷足憑，
    顯然尚未達毀敗1 肢以上機能之程度，揆諸最高法院上開判
    決要旨說明，則被害人乙○○及其委任之告訴代理人均稱：
    被告丙○○應負業務過失重傷害罪責云云乙節，即非可採。
四、次按，「刑法上所謂業務，係指個人基於社會地位繼續反覆
    所執行之事務，即為完成主要業務所附隨之準備工作與輔助
    事務亦應包括在內。」（最高法院94年度台上字第7064號判
    決要旨參照）、「又汽車駕駛人之駕駛工作，乃隨時可致他
    人身體、生命於危險之行為，復係基於其駕駛業務，繼續的
    反覆執行之行為，因此其就該駕駛行為自應施以經常性之特
    別注意義務，俾免他人身體、生命發生危險。上訴人既供認
    其在00公司擔任業務員，係以駕駛小客車與客戶接洽生意為
    業，駕駛工作自屬其附隨業務，則其在社會活動中本其駕駛
    之地位駕駛車輛，即屬於基於駕駛之地位而反覆執行事務。
    故而其基於駕駛地位之駕車行為，不問該次駕駛行為之目的
    ，均應認係其業務上之行為，˙˙˙。」（最高法院90年度
    台上字第3255號判決要旨參照）。本件被告丙○○係駕駛自
    用小客車至客戶處接洽業務，已據其供述甚明，顯然其駕車
    之行為，係為達成主要業務目的之輔助行為，依上開最高法
    院判決要旨說明，應認其應負業務過失之責。
五、核被告丙○○所為，係犯刑法第284 條第2 項前段之業務過
    失傷害罪。被告丙○○於苗栗縣警察局竹南分局竹南派出所
    警員抵達車禍現場，尚未得知何人係肇事者之前，主動向警
    員鄧志強表示其係肇事者，有警員鄧志強所製作之職務報告
    書1 紙在卷足憑，符合自首之要件，應依刑法第62條前段之
    規定，減輕其刑。爰審酌被告丙○○尚無前科紀錄，素行良
    好，有台灣高等法院被告前案紀錄表在卷足憑，對此次車禍
    之發生，應負主要之肇事責任，因被害人請求賠償金額甚高
    ，故自車禍發生後迄今，尚無法與被害人成立民事和解，被
    害人傷勢不輕，及被告犯後能自白其有過失等一切情狀，量
    處如主文所示之刑，並諭知易科罰金之折算標準。
據上論斷，應依刑事訴訟法第452 條、第273 條之1 第1 項、第
299 條第1 項前段，刑法第284 條第2 項前段、第62條前段、第
41條第1 項前段，罰金罰鍰提高標準條例第1 條前段、第2 條，
判決如主文。
本案經檢察官石東超到庭執行職務。
中    華    民    國    95    年    5    月    16    日
                  刑事第三庭    法  官  柳章峰
以上正本證明與原本無異。
如不服本判決，應於判決送達後10日內向本院提出上訴狀（應抄
附繕本）。告訴人或被害人如對於本判決不服者，應具備理由請
求檢察官上訴，其上訴期間之計算係以檢察官收受判決正本之日
期為準。
                                書記官  陳采瑜
中    華    民    國    95    年    5    月    16    日
附錄本案論罪科刑法條全文
中華民國刑法第284條
(過失傷害罪)
因過失傷害人者，處 6 月以下有期徒刑、拘役或 500 元以下罰
金，致重傷者，處1 年以下有期徒刑、拘役或500 元以下罰金。
從事業務之人，因業務上之過失傷害人者，處 1 年以下有期徒刑
、拘役或1 千元以下罰金，致重傷者，處3 年以下有期徒刑、拘
役或2 千元以下罰金。


司法院資訊處製作；財團法人民間司法改革基金會備份。
